臺灣彰化地方法院刑事判決
110年度交易字第363號
公  訴  人  臺灣彰化地方檢察署檢察官
被      告  徐婉寧


選任辯護人  廖慧儒律師
            陳忠儀律師
上列被告因公共危險案件，經檢察官提起公訴（110年度偵字第5
219號），本院裁定以簡式審判程序判決如下：
    主      文
徐婉寧犯刑法第一百八十五條之三第一項第一款之不能安全駕駛
動力交通工具罪，累犯，處有期徒刑柒月。
    事實及理由
一、本案犯罪事實、證據及應適用之法條，除下列事項外，餘均
    引用檢察官起訴書之記載（如附件）：
（一）犯罪事實欄一第1行「臺灣彰化地方法院」更正為「臺灣
      臺中地方法院」。
（二）證據另補充：被告徐婉寧於本院審理中之自白。
二、被告曾受如起訴書所載有期徒刑之科刑及執行紀錄，此有臺
    灣高等法院被告前案紀錄表附卷可稽，是被告係受有期徒刑
    執行完畢後，5年以內故意再犯本案有期徒刑以上之罪。又
    司法院釋字第775號解釋略謂：刑法第47條第1項之累犯規定
    ，不分情節一律加重最低本刑，不符憲法罪刑相當原則，牴
    觸憲法第23條之比例原則，有關機關應自解釋公布日起2年
    內修正之，於修正前，法院就該個案應依解釋意旨，裁量是
    否加重最低本刑等語；亦即在現行刑法第47條第1項累犯規
    定修正之前，法院仍得斟酌個案情形，裁量是否加重最低本
    刑，並未完全排除累犯規定之適用。本院審酌被告因上述前
    案執行完畢後，仍未能謹慎守法，再犯本案犯行，足見被告
    於受前案所量處之刑責執行完畢後，並未達特別預防之刑罰
    矯正目的；復考量被告本案所犯應負擔罪責之情形、惡性及
    其對於刑罰適應力顯屬薄弱等情狀，及就被告本案所犯論以
    累犯，並加重其最低本刑，亦無致其人身自由因此遭受過苛
    或違反比例原則之情事，認於刑法第47條第1項修正前，仍
    應適用累犯規定，加重其刑。
三、辯護意旨雖以卷內之彰化縣警察局道路交通事故肇事人自首
    情形紀錄表中，有勾選「報案人或勤指中心轉來資料未報明
    肇事人姓名，處理人員前往傷者就醫之醫院處理時，肇事人
    在場，並當場承認為肇事人」，及報案人未看見被告有飲酒
    或騎乘機車為由，稱被告本案犯行應依刑法第62條前段規定
    減刑（院卷第57、65頁）。惟按刑法第62條所定自首減刑，
    係以對於未發覺之犯罪，在有偵查犯罪職權之公務員知悉犯
    罪事實及犯人之前，向職司犯罪偵查之公務員坦承犯行，並
    接受法院之裁判而言；苟職司犯罪偵查之公務員已知悉犯罪
    事實及犯罪嫌疑人後，犯罪嫌疑人始向之坦承犯行者，為自
    白，而非自首；而所謂發覺，不以有偵查犯罪之機關或人員
    確知其人犯罪無誤為必要，僅須有確切之根據得為合理之可
    疑者，亦屬發覺（最高法院97年度台上字第5969號判決意旨
    參照）。被告於本案所為犯行，係刑法第185條之3第1項第1
    款之不能安全駕駛動力交通工具罪，而卷內之彰化縣警察局
    道路交通事故肇事人自首情形紀錄表，僅足證明被告在員警
    前往醫院處理時，承認其為「自摔交通事故」之肇事人，非
    謂被告已承認本案不能安全駕駛動力交通工具犯行。況被告
    因騎車自摔發生事故後送醫，員警係依規定對被告進行酒測
    ，而觀被告警詢筆錄記載之查獲過程，並未提及被告於進行
    酒測前，主動向員警坦承其酒駕犯行，故卷內顯無證據，足
    證被告確有於員警發覺前，即主動坦承本案酒駕犯行。從而
    ，被告縱於警詢筆錄中承認犯行，揆諸上揭判決意旨，僅能
    視為自白，而非自首，當無刑法第62條前段規定之適用。
四、爰審酌被告前於民國104、105、106年間曾有酒後駕駛經判
    處罪刑之紀錄，又3次前案犯行之呼氣酒精濃度分別高達每
    公升1.52、1.58、1.93毫克，不僅都超出標準值甚多，且均
    釀成擦撞他人或自摔等交通事故（院卷第19至29頁），顯然
    被告酒後毫無安全駕駛之能力，另被告已因其第3次酒駕犯
    行入監執行，竟仍不知警惕，第4次飲酒後呼氣酒精濃度高
    達每公升2.22毫克，從未考取機車駕照（偵卷第32、57、67
    頁）即無照騎乘機車行駛於道路，罔顧用路人生命及財產安
    全，並再次發生自摔事故，導致自己身體受傷，於此酒駕肇
    事屢為媒體報導，政府亦大力宣導酒後不得駕車觀念之際，
    被告仍執意以身試法，實應嚴懲；辯護意旨雖稱被告已先聯
    絡父親來接送，而被告發動機車，本係欲將機車移至距自摔
    地點3、40公尺外之停車場，等候其父親抵達，然騎上機車
    不久後隨即倒地，又案發地點人車稀少，且被告患有重鬱症
    ，案發當天為被告經告知離職之日期，心情不佳才會為本案
    犯行，請依刑法第59條規定酌減其刑後，再依刑法第61條免
    除其刑，若無法免刑即請從輕量刑云云（院卷第50、57、59
    至69頁），惟查被告發生自摔事故不久後，隨即有路過熱心
    民眾報案處理，顯然案發現場絕非人煙罕至之地點，又被告
    本欲騎乘機車移動之距離，長達3、40公尺之遠，而其騎上
    機車後隨即自摔倒地之情狀，益徵被告於案發時已達泥醉程
    度，犯行所生之危險性極高，又被告縱因個人身心狀況不佳
    ，致為本案酒駕犯行，然衡酌被告前案多次高濃度酒駕並釀
    成事故之具體犯罪情節，實難認被告一犯再犯、不知悔改之
    情狀有何顯可憫恕之處，故辯護意旨之前述主張，不足憑採
    ；另考量被告犯罪後坦承犯行，犯後態度尚可，本身亦因此
    受有身體損傷，兼衡被告離婚、幫忙父親擺攤賣早點、患有
    重鬱症之生活狀況，二專畢業之智識程度，及公訴人之求刑
    （院卷第57至58、71頁）等一切情狀，量處如主文所示之刑
    ，以示懲儆。
據上論斷，依刑事訴訟法第273條之1第1項、第299條第1項前段
、第310條之2、第454條第2項，判決如主文。
本案經檢察官吳怡盈提起公訴，檢察官林士富到庭執行職務。
中　　華　　民　　國　  110　　年　  7　　月　　28　　日
                  刑事第七庭    法  官  黃士瑋
以上正本證明與原本無異。
如不服本判決應於收受判決後20日內向本院提出上訴書狀，並
應敘述具體理由。其未敘述上訴理由者，應於上訴期間屆滿後
20日內向本院補提理由書(均須按他造當事人之人數附繕本)
「切勿逕送上級法院」。
中　　華　　民　　國　  110　　年　  7　　月　　28　　日
                                書記官　林佑儒
附錄論罪科刑法條：
刑法第185條之3第1項
駕駛動力交通工具而有下列情形之一者，處二年以下有期徒刑，
得併科二十萬元以下罰金：
一、吐氣所含酒精濃度達每公升零點二五毫克或血液中酒精濃度
    達百分之零點零五以上。
二、有前款以外之其他情事足認服用酒類或其他相類之物，致不
    能安全駕駛。
三、服用毒品、麻醉藥品或其他相類之物，致不能安全駕駛。